【裁判字號】    89,上易,1947
【裁判日期】    891208
【裁判案由】    竊佔
【裁判全文】
臺灣高等法院高雄分院刑事判決          八十九年度上易字第一九四七號
    上  訴  人  台灣高雄地方法院檢察署檢察官
    被      告  甲  ○
                丙○○
                乙○○
右上訴人因被告等竊佔案件，不服臺灣高雄地方法院八十九年度易字第四０五０號中
華民國八十九年十月十三日第一審判決（起訴案號：臺灣高雄地方法院檢察署八十九
年度偵字第六八八五號），提起上訴，本院判決如左：
      主      文
上訴駁回。
      事實及理由
一、本案經本院審理結果，認第一審判決對被告等為免訴之諭知，並無不當，應予維
    持，並引用第一審判決書記載之證據及理由（如附件）。
二、檢察官循海軍左營後勤支援指揮部之書函聲請，提起上訴意旨，以該屋已完全
    拆除，原屋既不存在，竊佔行為之狀態已消滅，其後另建新屋，自屬新一竊佔行
    為，並非原狀態之變更時效應未消滅云云，指摘原判決不當。惟查竊佔罪為即成
    犯，被告等原房屋雖因開闢馬路而遭拆除其中一部分，被告並無拋棄占有之意思
    ，在原地重建行為仍屬占有狀態之繼續，追訴權時效期間，自應合併計算，原審
    以對被告三人之竊佔行為追訴時效完成而為免訴判決，經核並無不合，檢察官上
    訴，非有理由，應予駁回。
三、據上論斷，應依刑事訴訟法第三百六十八條、第三百七十三條，判決如主文。
本案經檢察官朱文彬到庭執行職務。
中    華    民    國     八十九     年      十二      月        八      日
                              臺灣高等法院高雄分院刑事第四庭
                                  審判長法官  莊  鎮
                                        法官  陳吉雄
                                        法官  陳啟造
右正本證明與原本無異。
不得上訴。
                                      書記官  張寶花
中    華    民    國     八十九     年      十二      月      十二      日
                                                                        Ｑ
附件：
臺灣高雄地方法院刑事判決                        八十九年度易字第四五號
    公  訴  人  臺灣高雄地方法院檢察署檢察官
    被      告  甲○    男六十三歲（民國○○○年○月○日生）
                        住高雄市旗津區北汕里北汕巷一０五之三號
                        身分證統一編號：Ｘ一三八六一三九號
    被      告  丙○○  男四十九歲（民國○○年○月○○日生）
                        住高雄市旗津區北汕里北汕巷一０五之二號
                        身分證統一編號：Ｑ一九五七四三七號
    被      告  乙○○  女四十九歲（民國○○年○月○○○日生）
                        住高雄市旗津區北汕里北汕巷一０五之二號
                        身分證統一編號：Ｑ二0000000號
右列被告因竊佔案件，經檢察官提起公訴（八十九年度偵字第六八八五號），本院判
決如左:
    主  文
本件免訴。
    理  由
一、公訴意旨略以：被告甲○、丙○○、乙○○三人均各世居於高雄市○○區○○段
    三二九號國有土地上之房屋，惟上開房屋於民國八十八年間，因拓寬馬路而被拆
    除部分，其等三人竟意圖為自己不法之利益，於同年十二月間，將拆除後之殘屋
    僱工加以拆除，而在原地重新建築房屋，竊佔上開國有土地。嗣於同年十二月十
    四日，上開土地之管理單位海軍總司令部所屬之海軍左營營造船廠發現上情，加
    以阻止，被告三人均不予理會繼續興建完成，因認被告三人均涉犯刑法第三百二
    十條第二項竊佔罪嫌。
二、按案件時效已完成者，應諭知免訴之判決，且得不經言詞辯論為之，刑事訴訟法
    第三百零二條第二款、第三百零七條分別定有明文。又竊佔罪為即成犯，於其竊
    佔行為完成時犯罪即成立，以後之繼續佔用乃狀態之繼續，而非行為之繼續，故
    於竊佔後，雖將原有建物拆除另予改建，僅係竊佔狀態繼續中變更其使用之方法
    ，不構成另一新竊佔罪，有關追訴權時效之起算，應以最初竊佔行為完成時為準
    （最高法院六十六年度台上字第三一一八號判例、七十四年度台上字第三六三四
    號判決意旨參照）。
三、公訴人認被告三人於八十八年十二月間，將國有土地上之殘屋拆除重新建築之情
    ，涉犯刑法第三百二十條第二項竊佔罪嫌，經查：
    (一)被告甲○自五十七年十月七日起即將住所設在上開國有土地上之高雄市旗津區
      北汕巷一０五之三號，被告丙○○及乙○○則於六十八年四月四日起將住所設
      在上開國有土地上之高雄市旗津區北汕巷一０五之二號，並申請裝設電表而各
      定居於該處之事實，有上開土地登記謄本、高雄市旗津區戶政事務所八十九年
      十月五日高市旗戶字第二七三六號函各一份、臺灣電力公司高雄區營業處書函
      三份附卷可稽，又八十八年十二月間，被告三人係因開闢道路致使房屋分隔在
      馬路二邊，並導致地基懸空，遂將房屋拆除重建，惟未擴建至馬路之情，有現
      場照片六張、高雄市政府工務局新建工程處八十八年一月十九日八八高市工新
      （四）字第六八五號函、八十八年六月一日八八高市工新（四）字第六六五０
      號函各一份在卷可佐，並有高雄市旗津區北汕里辦公處八十九年九月三十日旗
      區北里字第０九七、０九八、０九九號證明書附卷可憑，是被告三人係在原地
      將原有建物拆除改建一節，應堪認定。被告三人既分別自五十七年、六十八年
      起即居住在上開地點，且八十八年間係在原地將原有建物拆除改建，參酌前揭
      判決、判例意旨，其等將原屋拆除改建之行為僅屬竊佔狀態中變更使用方法，
      ，不構成另依竊佔罪，且追訴權時效之起算點，應以其三人最初遷居至該地之
      時為準。
    (二)按刑法第三百二十條第二項竊盜罪之最高法定刑為五年以下有期徒刑，其追訴
      權時效期間依刑法第八十條第一項第款規定為十年，自被告甲○竊佔行為完成
      時即五十七年十月十七日迄今，已達三十一年十一月，自被告蘇天發、乙○○
      竊佔行為完成時即六十八年四月四日迄今，已達二十一年六月，顯均已逾追訴
      期間，是對其三人之追訴權時效業已完成，揆諸前揭法條說明，爰不經言詞辯
      論，逕為諭知免訴之判決。
據上論結，應依刑事訴訟法第三百零二條第二款、第三百零七條判決如主文。
中      華      民      國    八十九    年      十      月      十三    日
                                  臺灣高雄地方法院刑事第一庭
                                          法  官  黃  悅  璇
右正本證明與原本無異。
如不服本判決，應於判決送達後十日內，向本院提出上訴狀。
                                          書記官  沈      蘊
中    華    民    國      八十九      年十      月      十七      日


司法院資訊處製作；財團法人民間司法改革基金會備份。
